【裁判字號】    90,交聲,61
【裁判日期】    901030
【裁判案由】    
【裁判全文】
臺灣臺北地方法院交通事件裁定                九十年度交聲字第六一號
    異議人即
    受處分人  達龍書報社  設台北市○○○路○段九二號十二樓
    負責人    林美琴
右列受處分人因違反道路交通管理處罰條例案件，對於交通部公路局台北區監理所中
華民國八十九年十二月二日所為之處分（原處分案號：北監五字第裁00－0000
00000號、北監五字第裁00－000000000號、北監五字第裁00－0
00000000號、北監五字第裁00－000000000號、北監五字第裁0
0－000000000號、北監五字第裁00－000000000號、北監五字
第裁00－000000000號、北監五字第裁00－000000000號、北
監五字第裁00－000000000號、北監五字第裁00－000000000
號、北監五字第裁00－000000000號、北監五字第裁00－000000
000號、北監五字第裁00－000000000號、北監五字第裁00－000
000000號、北監五字第裁00－000000000號、北監五字第裁00－
000000000號），聲明異議，本院裁定如左：
    主      文
除附表編號一、三、四、十三原處分撤銷外，其餘異議駁回。
達龍書報社汽車駕駛人，行車速度，超過規定之最高時速，處罰鍰銀元柒佰元（即新
台幣貳仟壹佰元，如附表編號一）；又汽車駕駛人，行車速度，超過規定之最高時速
，處罰鍰銀元柒佰元（即新台幣貳仟壹佰元，如附表編號三）；汽車駕駛人，行車速
度，超過規定之最高時速，處罰鍰銀元柒佰元（即新台幣貳仟壹佰元，如附表編號四
）；又汽車駕駛人，行車速度，超過規定之最高時速，處罰鍰銀元捌佰元（即新台幣
貳仟肆佰元，如附表編號十三）。
    理      由
一、按行車速度，依標誌之規定，無標誌者，在市區道路，時速不得超過四十公里，
    道路交通安全規則第九十三條第一項第一款定有明文，又汽車駕駛人，行車速度
    超過規定之最高時速者，處銀元四百元以上八百元以下（即新台幣【下同】一千
    二百元以上二千四百元以下）罰鍰，行為時道路交通管理處罰條例第四十條第一
    項定有明文。又汽車駕駛人，行經有燈光號誌管制之交岔路口闖紅燈者，處銀元
    六百元以上一千二百元以下（即一千八百元以上三千六百元以下）罰鍰，行為時
    道路交通管理處罰條例第五十三條定有明文。次汽車駕駛人，在行人穿越道臨時
    停車者，處三百元以上六百元以下罰鍰，道路交通管理處罰條例第五十五條第一
    項第一款定有明文。再汽車駕駛，再汽車顏色、型式、輪胎隻數及尺寸、燃料種
    類、座位、噸位、引擎、車架、車身、使用性質及汽車所有人名稱、地址等如有
    變更，均應向公路監理機關辦理登記，為道路交通安全規則第二十三條第一項所
    明定，故車輛所有人地址變更，不向公路監理機關辦理變更登記者，係違反道路
    交通安全規則第二十三條規定，應依道路交通管理處罰條例第十六條第一項規定
    處罰，其目的在確保公路監理機關對車輛動態之掌握，以保障車輛所有人權益。
    如車輛所有人現址遷移未向監理機關申辦變更，致違規案件無法寄交本人，自屬
    有可歸責於車輛所有人之事由，主管機關於違規人逾期仍未到案時，仍可加以裁
    處，交通部七十四年十一月八日交路（七四）字第二四七八九號函釋意旨在卷。
    末交通違規事件裁罰案件，性質上屬於交通行政主管機關本於職權就公法上具體
    事件所為之決定而對外直接發生法律效果之單方行政行為，參酌行政法院五十六
    年度判字第八一號判例意旨「本件原告行為時尚在舊所得稅法施行期間，實體上
    固應適用舊法，但被告官署稽徵程序係開始於現行所得稅法令公布施行以後，程
    序上即應適用新法」，本件道路交通管理處罰條例雖於民國九十年一月十七日公
    布修正，於同年六月一日施行，依行政「實體從舊，程序從新」原則，尚無比較
    新舊法之問題。
二、本件受處分人即異議人達龍書報社所有車號ＣＷ－九二七六號（已於八十九年十
    二月四日註銷並重新領牌為Ｕ四－八四七三號）自用小貨車，於如附表所示時間
    ，在如附表所示地點，分別有超速行駛、闖紅燈、在行人穿越道臨時停車等違規
    行為，分別經台北市政府警察局北投分局交通分隊、台北市政府警察局信義分局
    交通分隊、台北市政府警察局大同分局交通分隊、台北市政府警察局交通警察大
    隊直屬第三分隊、台北市政府警察局中正第二分局交通分隊、台北市政府警察局
    萬華分局交通分隊、台北市政府警察局內湖分局交通分隊等單位以拍照方式採證
    ，並以受處分人有違反行為時道路交通管理處罰條例第四十條第一項、行為時道
    路交通管理處罰條例第五十三條、道路交通管理處罰條例第五十五條第一項第一
    款之行為分別掣單舉發，嗣將舉發違反道路交通管理事件通知單送達郵寄受處分
    人，因受處分人遷移不明致舉發違反道路交通管理事件通知單無法送達。嗣經台
    北市政府警察局交通警察大隊分別將舉發違反道路交通管理事件通知單刊登於台
    北市政府公報八十八年春字第三十八期、八十八年春字第三十五期、八十八年春
    字第三十八期、八十八年春字第三十八期、八十八年冬字第二期、八十八年夏字
    第五期、八十七年冬字第五十一期、八十八年夏字第十八期、八十九年春字第四
    十九期、八十八年夏字第四十四期、八十八年夏字第四十六期、八十八年夏字第
    四十七期、八十八年夏字第四十六期、八十八年冬字第二十五期、八十九年春字
    第四十九期、八十九年春字第二十六期而完成公示送達程序，因已逾四十五日，
    受處分人未於應到案日期前自行到案，原處分機關乃依行為時道路交通管理處罰
    條例第四十條第一項、行為時道路交通管理處罰條例第五十三條、道路交通管理
    處罰條例第五十五條第一項第一款規定及行為時違反道路交通管理事件統一裁罰
    標準及處理細則第四十四條第一項之規定分別裁處如附表所示之罰鍰（因道路交
    通管理處罰條例第六十三條第一項第一款、第三款規定，汽車駕駛人違反同條例
    第四十條第一項、第五十三條之規定，應予分別記違規點數一點、三點，此僅限
    於自然人情況下，始得予記點，蓋觀諸同條例第六十三條第三項規定，違規記點
    在六個月內，達六點以上者，吊扣駕駛執照，而駕駛執照僅自然人得申請，故受
    處分人係商號，無從予以記違規點數）。
三、本件依受處分人聲明異議意旨固不否認有右開違規行為，惟辯稱：因未曾收受舉
    發違反道路交通事件通知單，並非明知故犯云云，然查：右開如附表所示之違規
    事實，有違規照片二十一紙在卷為憑，受處分人違規行為，堪以認定；且受處分
    人於八十七年一月間聲請右開車輛新領牌照時，受處分人商號係設於台北縣三重
    市○○○路二巷一弄一號，此有汽車新領牌照登記書、汽（機）車各項異動登記
    書等影本在卷為憑，右開舉發違反道路交通管理事件通知單經依上開登記地址送
    達，因遷移不明而無法送達，此亦有違反道路交通管理事件通知單影本十六張附
    卷可考，參酌受處分人於八十九年三月二十二日遷移至台北市○○○路○段九二
    號十二樓，此有台北市商業管理處九十年五月十一日北市商一字第九０六三０六
    三六００號函附營利事業登記電腦資料乙份在卷可考，而八十九年十二月二十一
    日聲明異議狀竟記載送達地址為台北市○○○路○段三四號八樓之一，自不能僅
    以汽車新領牌照登記資料或營利事業登記電腦資料為判斷受處分人營業處所是否
    變更之依據，且衡情若非受處分人早已他遷，不可能發生多達十六件違反道路交
    通管理事件通知單因遷移不明而無法送達之情形，故受處分人遷移新址之事實，
    應堪認定；再受處分人遷移新址本應依道路交通安全規則第二十三條規定，應向
    公路監理機關辦理變更登記，受處分人遲於八十九年十二月四日註銷並新領牌照
    時，始以新址辦理登記，則右開舉發違反道路交通管理事件通知單依車籍資料所
    載車主戶籍地而無法寄達於受處分人，自屬有可歸責於受處分人之事由，台北市
    政府警察局交通警察大隊因受處分人遷移新址不明依（舊）法準用刑事訴訟法送
    達之規定而為公示送達，於法自屬有據。從而，受處分人所辯，委無可採，本件
    事證明確，應依法裁處。
四、綜上所述，受處分人所有右開車輛確有在如附表所示時地超速、闖紅燈、在行人
    穿越道臨時停車之違規行為，因受處分人未依限自行到案，原處分機關乃依行為
    時道路交通管理處罰條例第四十條第一項、行為時道路交通管理處罰條例第五十
    三條、道路交通管理處罰條例第五十五條第一項第一款規定及行為時違反道路交
    通管理事件統一裁罰標準及處理細則第四十四條第一項之規定分別裁處如附表所
    示之罰鍰，固非無據，惟如附表編號一、三、四之超速違規行為，均未滿二十公
    里（如附表編號一，速限為七十公里，測得時速為八十八公里、如附表編號三，
    速限為七十公里，測得時速為八十三公里、如附表編號四，速限為七十公里，測
    得時速為八十五公里），依行為時違反道路交通管理事件統一裁罰標準表所載汽
    車、重型機車腳踏車超過規定速率，但未滿二十公里者，踰越繳納期限或經逕行
    裁決處罰者，應裁罰銀元七百元（即二千一百元），如附表編號十三之超速違規
    行為，已滿二十公里（速限四十公里，時速為六十六公里），依行為時違反道路
    交通管理事件統一裁罰標準表所載汽車、重型機車腳踏車超過規定速率二十公里
    者，踰越繳納期限或經逕行裁決處罰者，應裁罰銀元八百元（即二千四百元），
    原處分機關未審及此，竟率爾裁罰二千四百元（如附表編號一、三、四）、二千
    一百元（如附表編號十三），自有未洽。從而，本件聲明異議雖無理由，惟如附
    表所示編號一、三、四、十三之原處分，既有上開違誤，自應由本院撤銷如附表
    所示編號一、三、四、十三之原處分，仍以受處分人有違反行為時道路交通管理
    處罰條例第四十條第一項之行為，分別裁罰受處分人罰鍰二千一百元（如附表編
    號一、三、四部分）、二千四百元（如附表編號十三）如主文第二項所示，其餘
    受處分人之聲明異議為無理由，自應將其異議駁回，以資適法。
五、據上論斷，應依道路交通案件處理辦法第十九條、第二十條前段，裁定如主文。
中      華      民      國    九十      年      十      月     三十     日
                                      臺灣臺北地方法院交通法庭
                                              法  官  李  麗  玲
右正本證明與原本無異。
如不服本裁定，應於裁定送達後五日內向本院提出抗告狀。
                                              書記官  江  虹  儀
中      華      民      國    九十     年       十      月     三十一   日
附表：
編號  時間          地點      違規態樣    裁罰          原處分號碼
                                          金額
1   八十七年六月  台北市大  速限七十公里  2400  北監五字第裁00-000000000
    0日上午五時  度路      時速八十八公
    三十七分許              里
2   八十七年六月  台北市市  速限四十公里  2400  北監五字第裁00-000000000
    0日凌晨四時  民大道高  時速七十公里
    五十八分許    架道西向
                  東（永吉
                  路）
3   八十七年六月  同編號1   速限七十公里  2400  北監五字第裁00-000000000
    0日凌晨五時            時速八十三公
    五十分許                里
4   八十七年六月  同編號1   速限七十公里  2400  北監五字第裁00-000000000
    十四日凌晨五            時速八十五公
    時五十三分許            里
5   八十七年八月  台北市承  速限四十公里  2400  北監五字第裁00-000000000
    十六日上午六  德路、通  時速六十九公
    時三分許      河街口    里
6   八十七年八月  台北市新  速限六十公里  2100  北監五字第裁00-000000000
    0十二日上午  生高架橋  時速七十九公
    七時三十一分  北向南    里
    許
7   八十七年八月  同編號1   速限七十公里  2100  北監五字第裁00-000000000
    0十九日凌晨            時速八十六公
    五時四十三分            里
    許
8   八十八年一月  台北市重  速限四十公里  2400  北監五字第裁00-000000000
    0十日下午三  慶南路、  時速七十二公
    時五十八分許  和平西路  里
                  口
9   八十八年二月  同編號1   速限七十公里  2100  北監五字第裁00-000000000
    十二日凌晨四            時速八十二公
    時五十一分許            里
10  八十八年二月  同編號8   在行人穿越道  600   北監五字第裁00-000000000
    十四日上午六            臨時停車
    時三十四分許
11  八十八年三月  台北市大  闖紅燈        3600  北監五字第裁00-000000000
    0日凌晨五時  度路、立
    十四分許      德街口
12  八十八年三月  台北市中  速限四十公里  2400  北監五字第裁00-000000000
    0日晚上九時  興橋      時速七十一公
    十一分許                里
13  八十八年三月  台北市承  速限四十公里  2100  北監五字第裁00-000000000
    0十四日凌晨  德路、敦  時速六十六公
    四時三十四分  煌路口    里
    許
14  八十八年六月  同編號13  速限四十公里  2400  北監五字第裁00-000000000
    0日凌晨四時            時速七十五公
    八分許                  里
15  八十八年八月  台北市民  闖紅燈        3600  北監五字第裁00-000000000
    0十八日凌晨  權東路六
    五時四十五分  段一三六
    許            巷
16  八十八年九月  台北市市  速限八十公里  2100  北監五字第裁00-000000000
    0十四日凌晨  民大道高  時速九十五公
    五時五十九分  架橋      里
    許


司法院資訊處製作；財團法人民間司法改革基金會備份。
